臺灣高等法院刑事裁定
110年度聲字第3609號
聲明異議人
即  受刑人  孫元俊





上列聲明異議人因違反槍砲彈藥刀械管制條例等案件，不服臺灣
新北地方檢察署檢察官執行之指揮（104年執助午字第1539號）
，聲明異議，本院裁定如下：
    主  文
聲明異議駁回。
    理  由
一、聲明異議意旨略以：聲明異議人即受刑人孫元俊（下稱受刑
    人）因違反槍砲彈藥刀械管制條例等案件，經裁定應執行有
    期徒刑14年10月，且併科罰金新臺幣（下同）30萬元，罰金
    倘易服勞役共300日，臺灣新北地方檢察署（下稱新北地檢
    署）檢察官以104年執助午字第1539號執行指揮書將受刑人
    之羈押日數363日中之300日先折抵罰金，剩餘63日才折抵有
    期徒刑，使受刑人會因此延誤300日才能呈報假釋，執行方
    式明顯有裁量瑕疵，為此聲明異議云云。
二、按受刑人或其法定代理人或配偶，以檢察官執行之指揮為不
    當者，得向諭知該裁判之法院聲明異議；法院應就異議之聲
    明裁定之，刑事訴訟法第484條、第486條分別定有明文。該
    條所稱「檢察官執行之指揮不當」，係指檢察官有積極執行
    指揮之違法及其執行方法有所不當等情形而言。又按刑之執
    行，本質上屬司法行政之一環，原則上應由檢察官指揮之，
    此觀刑事訴訟法第457條第1項前段規定甚明。而有關刑之執
    行順序，依同法第459條規定，二以上主刑之執行，除罰金
    外，應先執行其重者，但有必要時，檢察官得命先執行他刑
    。且參諸刑法第42條第1項、第2項及第46條第1項等規定，
    亦僅規範罰金應完納之時間及不完納者之執行問題，並未涉
    及罰金刑與其他主刑之執行順序，則罰金與其他主刑之執行
    ，因互無衝突，檢察官自得斟酌諸如行刑權時效是否即將消
    滅等各項情形，以決定罰金刑係於其他主刑之前或後、或與
    之同時執行之。故受刑人如未繳納罰金而須易服勞役者，執
    行檢察官自亦得決定先行執行之，或插接在有期徒刑執行之
    中，或於徒刑執行完畢後再接續執行。此項指揮執行裁量權
    之行使，乃基於刑事訴訟法之明示授權，檢察官基於行政目
    的，自由斟酌正確、適當之執行方式，倘無裁量濫用、逾越
    裁量情事或牴觸法律授權目的或摻雜與授權意旨不相關因素
    之考量，即屬合法（最高法院106年度台抗字第691號裁判意
    旨參照） 。
三、經查：
  ㈠受刑人前因違反①毒品危害防制條例案件，經臺灣高雄地方法
    院以101年度訴字第334號判決判處有期徒刑3年10月，經臺
    灣高等法院高雄分院以101年度上訴字第1478號判決撤銷改
    判為有期徒刑3年10月，經最高法院以102年度台上字第2246
    判決駁回上訴確定；②槍砲彈藥刀械管制條例等案件，經臺
    灣臺北地方法院以102年度訴字第509號判決判處有期徒刑9
    年6月，併科罰金30萬元、有期徒刑8年（共2罪）、1年2月
    、1年8月，經本院以103年度訴字第42號判決撤銷改判為有
    期徒刑4年，併科罰金30萬元、4年（共2罪）、1年2月（共2
    罪），經最高法院以103年度台上字第2643號判決駁回上訴
    確定；③藥事法案件，經臺灣屏東地方法院以102年度訴字第
    921號判決判處有期徒刑6月，且以103年度聲字第1647號裁
    定更定累犯之刑為有期徒刑7月確定；④毒品危害防制條例案
    件，經臺灣新北地方法院以102年度審訴字第278號判決判處
    有期徒刑4月、8月確定，上開案件並經本院以104年度聲字
    第875號裁定就有期徒刑部分定應執行刑為有期徒刑14年確
    定，新北地檢署檢察官即核發104年執助午字第1539號執行
    指揮書，以羈押日數363日中之300日折抵上開罰金30萬元，
    剩餘羈押日數63日折抵有期徒刑，有本院被告前案紀錄表及
    前開執行指揮書在卷可稽，可知檢察官就受刑人所犯上開數
    罪，係先執行罰金易服勞役部分，再執行有期徒刑。
  ㈡受刑人雖主張新北地檢署檢察官先執行罰金易服勞役，再執
    行有期徒刑，會延誤其呈報假釋之時間云云；然查：
　⒈按罰金應於裁判確定後二個月內完納，期滿而不完納者，強
    制執行，其無力完納者，易服勞役，但依其經濟或信用狀況
    ，不能於二個月內完納者，得許期滿後一年內分期繳納，遲
    延一期不繳或未繳足者，其餘未完納之罰金，強制執行或易
    服勞役；依前項規定應強制執行者，如已查明確無財產可供
    執行時，得逕予易服勞役，刑法第42條第1項、第2項定有明
    文。且刑法第37條之2係規定裁判確定前羈押之日數，以1日
    抵有期徒刑或拘役1日，或第42條第6項裁判所定之罰金額數
    ，對於羈押日數之折抵，並無優先折抵順序之明文。
  ⒉新北地檢署檢察官104年執助午字第1539號執行指揮書於民國
    104年5月8日核發，於104年5月15日送達受刑人，至110年9
    月1日新北地檢署收受受刑人之聲明異議狀前，受刑人均未
    向新北地檢署提出折抵聲請，而受刑人所犯上開違反槍砲彈
    藥刀械管制條例案件之併科罰金30萬元，於103年8月6日判
    決確定迄今並未完納罰金，故新北地檢署檢察官就罰金30萬
    元易服勞役300日部分先以羈押日數折抵後，另就剩餘羈押
    日數63日折抵徒刑等節，有新北地檢署110年11月10日新北
    檢錫午110執聲他3272字第1100105537號函在卷可稽（見本
    院卷第77頁），是新北地檢署檢察官考量受刑人於收受該執
    行指揮書後，就羈押日數如何折抵從未表示過意見，且於判
    決確定迄今逾7年均未完納前揭罰金30萬元，依刑法第42條
    第1項、第2項規定逕予易服勞役，並以羈押日數優先折抵該
    罰金易服勞役部分，於法並無違誤，核屬檢察官指揮執行得
    為裁量之事項，並無濫用、逾越裁量情事、牴觸法律授權目
    的、摻雜與授權意旨不相關因素之考量情事，難謂有何違法
    或不當。
  ⒊再者，裁判之執行與監獄之行刑，其概念並不相同，前者指
    藉由國家公權力而實現裁判內容之行為，其實現之方法，原
    則上係由檢察官指揮執行之；後者則是指受判決人就所受之
    刑罰，進入監禁場所執行之謂，經由監獄行刑之處遇、教化
    ，以實現使其改悔向上，適於社會生活為目的。是受刑人入
    監服刑後，有關其累進處遇之調查分類、編列級數、責任分
    數抵銷及如何依其級數按序漸進、縮短刑期、累進處遇進至
    二級以上，悛悔向上，而與應許假釋情形相符，經假釋審查
    委員會決議，報請法務部核准後假釋出獄等行刑措施事項，
    悉應依行刑累進處遇條例及監獄行刑法等相關規定辦理，屬
    監獄及法務部之職權，不在檢察官執行指揮之範圍，自不得
    執為聲明異議之標的，即不得僅以屬監獄之行刑及累進處遇
    有關提報假釋、級數等事項，謂羈押日數先折抵有期徒刑較
    為有利，而指檢察官指揮將羈押日數先行折抵罰金易服勞役
    為不當。
  ㈢綜此，本件檢察官之執行指揮並無違法或不當，受刑人執前
    詞就檢察官之執行指揮聲明異議，並無理由，應予駁回。
三、據上論斷，依刑事訴訟法第486條，裁定如主文。
中　　華　　民　　國　　110 　年　　11　　月　　26　　日
                  刑事第四庭  審判長法　官  陳筱珮 
                                    法　官  吳元曜
                                    法　官  羅郁婷
以上正本證明與原本無異。
如不服本裁定，應於收受送達後五日內向本院提出抗告狀。
                                     書記官  蔡易霖
中　　華　　民　　國　　110 　年　　11　　月　　26　　日